【裁判字號】    99,易,3974
【裁判日期】    991231
【裁判案由】    竊盜
【裁判全文】
臺灣臺中地方法院刑事判決              99年度易字第3974號
公  訴  人  臺灣臺中地方法院檢察署檢察官
被      告  陳杏元
上列被告因竊盜案件，經檢察官提起公訴（99年度偵字第25106
號），本院判決如下：
    主  文
陳杏元於夜間侵入住宅竊盜，未遂，處有期徒刑參月，如易科罰
金，以新臺幣壹仟元折算壹日。
    犯罪事實
一、陳杏元意圖為自己不法之所有，於民國99年10月31日晚上8
    時57分許，見臺中市○區○○路57號林甘之住處，無人在內
    ，門扇洞開，乃無故侵入林甘住處內，著手竊取林甘所有之
    布包1只，惟因林甘斯時係在住處門外與鄰居談話，於談話
    完畢後返回屋內，發現陳杏元手持上開布包站在一樓前往二
    樓之樓梯口處，認為可疑，乃出言詢問陳杏元為何在伊住處
    內，陳杏元見林甘返家，乃將手中所持布包丟下，推稱係要
    問路云云，林甘乃立即抓住陳杏元將之帶往屋外，並由聞聲
    前來查看之鄰居報警處理後，為警查獲陳杏元，因而偵悉上
    情，陳杏元因而未竊得任何物品得逞。
二、案經臺中市警察局第一分局報告臺灣臺中地方法院檢察署檢
    察官偵查起訴。
    理  由
一、按除簡式審判程序、簡易程序及第376 條第1 款、第2 款所
    列之罪之案件外，第1 審應行合議審判，96年7 月4 日修正
    公布之刑事訴訟法第284 條之1 定有明文。查本案被告陳杏
    元涉犯竊盜案件，經檢察官提起公訴，其所犯為刑事訴訟法
    第376 條第2 款所列之罪，揆諸上開規定，第1 審無庸行合
    議審判。次按，被告以外之人（包括證人、鑑定人、告訴人
    、被害人及共同被告等）於審判外之陳述雖不符刑事訴訟法
    第159 條之1 至之4 等4 條之規定，而經當事人於審判程序
    同意作為證據，法院審酌該言詞陳述或書面陳述作成時之情
    況，認為適當者，亦得為證據；當事人、代理人或辯護人於
    法院調查證據時，知有刑事訴訟法第159 條第1 項不得為證
    據之情形，而未於言詞辯論終結前聲明異議者，視為有前項
    之同意，同法第159 條之5 定有明文。立法意旨在於傳聞證
    據未經當事人之反對詰問予以核實，原則上先予排除。惟若
    當事人已放棄反對詰問權，於審判程序中表明同意該等傳聞
    證據可作為證據；或於言詞辯論終結前未聲明異議，基於尊
    重當事人對傳聞證據之處分權，及證據資料愈豐富，愈有助
    於真實發見之理念，且強化言詞辯論主義，使訴訟程序得以
    順暢進行，上開傳聞證據亦均具有證據能力。本案被告及公
    訴人於本院審理程序時就本院引用之下列證據，均未加爭執
    ，且本院審酌證據作成之形式，均無瑕疵、與待證事實具有
    關聯性等情況，認為適當，且無不法取得之情形，應認得為
    證據。揆諸前開說明，就本案所引用之各項證據均得採為本
    案證據，合先敘明。
二、訊據被告陳杏元固不否認有於上開時地進入被害人林甘住處
    內之事實，惟矢口否認有何竊盜犯行，辯稱：其是進入屋內
    問路，並非要偷竊云云。經查：
（一）上揭犯罪事實，業經證人林甘於本院審理中具結證稱：「
      當日大約晚上8 點多我要出去門外佔停車位置，我人站在
      我家門前路旁，對面西藥房的老闆跟我隔著馬路談話，講
      沒幾句話，我轉頭走往我家左邊，左邊的住戶也跟我談話
      ，另一個光復路68號的鄰居也跟我在講話，這時我發現突
      然有一輛腳踏車停在68號門前，導致我隔壁鄰居的輪椅推
      不出去，我幫忙推輪椅，我就回到我家，我發現被告站在
      我家1 樓要上2 樓的樓梯口那裡，被告穿一身黑衣服，我
      看到被告後還楞一下想看看是不是我認識的人，但我發現
      我不認識她，可是她手上拿著一個我的布包，被告一看到
      我，就立刻把布包丟下，我問她『我不認識妳，妳為何在
      屋裡』，被告就回答說她是要問路，我說要問路為何要進
      到屋內，我還拉著她出去，我拉著被告的右肩和手臂要把
      她帶到屋外，被告大呼小叫，還下跪道歉，叫我原諒她，
      我的鄰居被告的叫聲過來看發生什麼事，我說我發現竊賊
      ，那個鄰居說要報案，並說那天下午被告也有去她家也是
      說要問路，那個鄰居叫林仁禮。」、「（被告說她沒有拿
      妳的包包，但為何你說你有看到被告手上拿著你的包包，
      不過在看到你時就丟掉？）有，確實有這回事，那個包包
      是我平常帶小孩外出時使用的，裡面有裝一些小孩用品跟
      零錢，不過那天包包內的物品沒有被取走。」等語綦詳，
      核與伊於警詢、偵查中之證述相符，並經證人林仁禮於警
      詢、偵查中證述：伊有聽到鄰居林甘之住處很大聲，從二
      樓看下去，看到林甘押著一個女人，那個女人當天下午2
      點多也到伊住處問路，那個女人走後，伊婆婆說那個女人
      有很多小動作，伊家中無損失，那個女人就是被告等語在
      卷，且有現場位置手繪圖、現場照片等證據附卷可稽。審
      酌證人林甘於本院審理中證稱：伊與被告素不相識，於本
      案發生前未曾見過被告，與被告間無任何的恩怨糾葛或債
      權債務關係，亦無任何生意往來等語在卷，衡諸常情，倘
      非確有其事，證人林甘斷無甘冒誣告及偽證之重責，而刻
      意設詞誣陷被告之理，加以證人林甘所為證述，並無明顯
      違背經驗法則、論理法則之處，要無瑕疵可指，顯堪認定
      為真實可採。
（二）被告雖辯稱：是要去林甘家中問路云云。然查，證人林甘
      之鄰居林仁禮業於警詢、偵查中證稱：被告有於99年10月
      31日下午2 時許去伊住處詢問一中街怎麼去等語在卷，核
      與被告於本院審理中自承：有於當日中午至證人林甘之鄰
      居林仁禮住處詢問前往一中街之路線，並於詢問完畢後前
      往一中街等語相符。衡諸常情，被告既已於99年10月31日
      下午2 時許向證人林仁禮問路，自當於詢問完畢後，隨即
      轉往欲前去之地點才是，何以會在同日晚上8 時許，又出
      現在林仁禮住處毗鄰之證人林甘住處內之理。再者，被告
      既自承其進入證人林甘住處時，其內無人在場，其自當立
      即退出，何以被告仍繼續逗留在他人屋內，被告此舉顯然
      悖於常理。況證人林甘業已明確證稱：確有看到被告站在
      伊屋內一樓前往二樓之樓梯口處，手中拿著伊平日使用之
      布包，見到伊之後，被告立刻把布包丟下等語明確，加以
      被告所辯又有上開瑕疵悖情之處，顯見被告上開所辯，要
      屬事後卸責之詞，不足採信。
（三）綜上所述，本案事證明確，被告犯行堪予認定，應予依法
      論科。
三、按刑事法上之未遂犯，係謂已著手於犯罪行為之實行而未遂
    者而言；所稱著手，指犯人對於犯罪構成事實主觀上有此認
    識，客觀上並有開始實行此一構成事實之表徵（行為）者，
    始稱相當（最高法院82年度台上字第2119號判決要旨參照）
    。查本案被告陳杏元於上開時地著手行竊後，尚未竊得任何
    財物前，因遭證人林甘發覺，致未竊得任何財物，其行為自
    屬障礙未遂之範疇，故核被告所為，係犯刑法第321 條第2
    項、第1 項第1 款之於夜間侵入住宅竊盜未遂罪。被告已著
    手竊盜之行為，惟尚未發生得財之結果，其犯罪尚屬未遂，
    應依刑法第25條第2 項之規定，按既遂犯之刑度減輕其刑。
    爰審酌被告素行不佳，正值壯年，竟不思循正途以謀正當利
    益，而為圖私利，著手實施竊盜犯行，缺乏對他人財產權須
    予以尊重之觀念、其未竊得任何財物既遂，對被害人之侵害
    尚輕，及斟酌被告於犯罪後之態度等一切情狀，量處如主文
    所示之刑，並諭知易科罰金之折算標準，以示懲儆。又依新
    修正之刑事訴訟法第479 條第2 項規定，可知該易服社會勞
    動乃係屬執行檢察官之權限，是本件自無須再於主文中另諭
    知易服社會勞動之折算標準。
據上論斷，應依刑事訴訟法第284 條之1 、第299 條第1 項前段
，刑法第321 條第2 項、第1 項第1 款、第41條第1 項前段，刑
法施行法第1 條之1 第1 項、第2 項前段，判決如主文。
本案經檢察官劉文賓到庭執行職務。
中    華    民    國    99    年    12    月    31    日
                  刑事第十八庭  法  官  胡芷瑜
以上正本證明與原本無異。
如不服本判決，應於收受送達後10日內向本院提出上訴書狀，並
應敘述具體理由；其未敘述上訴理由者，應於上訴期間屆滿後20
日內向本院補提理由書（均須按他造當事人之人數附繕本）「切
勿逕送上級法院」。
                                書記官  沈慧玲
中    華    民    國    99    年    12    月    31    日
附錄本案論罪科刑法條
刑法第321條（加重竊盜罪）
犯竊盜罪而有左列情形之一者，處6 月以上、5 年以下有期徒刑
：
一、於夜間侵入住宅或有人居住之建築物、船艦或隱匿其內而犯
    之者。
二、毀越門扇、牆垣或其他安全設備而犯之者。
三、攜帶兇器而犯之者。
四、結夥三人以上而犯之者。
五、乘火災、水災或其他災害之際而犯之者。
六、在車站或埠頭而犯之者。
前項之未遂犯罰之。

司法院資訊處製作；財團法人民間司法改革基金會備份。
